臺灣高等法院臺中分院刑事判決　　　　　　　　　　九十三年度上訴字第九三七號
　　上　訴　人　臺灣台中地方法院檢察署檢察官
　　被　　　告　乙○○
右上訴人因被告違反廢棄物清理法案件，不服臺灣臺中地方法院九十二年度訴字第二
三一三號中華民國九十三年四月二十七日第一審判決（起訴案號：臺灣臺中地方法院
檢察署九十二年度偵字第六一八號），提起上訴，本院判決如左：
    主      文
上訴駁回。
    理      由
一、公訴意旨略以：被告乙○○明知未依法向主管機關申領取得廢棄物處理之許可文
    件，不得從事廢棄物貯存、清除、處理，卻與王凌泉、王龍輝基於犯意聯絡，自
    民國八十八年四月起至八十九年一月三日止，由王凌泉以一台車新台幣（下同）
    五百元之代價，向被告購買磚塊等建築廢棄物，被告則自不明處所載來含磚塊之
    建築廢棄物，回填至朱修真向林裕義、周憲民承租之台中縣龍井鄉○○段地號一
    六九四、一六九四之一、一六九四之二及一七五三號等四筆土地（該土地已由案
    外人陳添進、何丁茂挖掘為魚池），再由王凌泉、王龍輝在現場以挖土機掩埋，
    而非法從事廢棄物之處理。因認被告涉犯九十年十月二十六日修正施行之廢棄物
    清理法第四十六條第一項第四款之未依法領有廢棄物處理許可文件，從事廢棄物
    處理罪嫌。
二、按犯罪事實應依證據認定之，無證據不得認定犯罪事實；又不能證明被告犯罪者
    ，應諭知無罪之判決，刑事訴訟法第一百五十四條第二項、第三百零一條第一項
    分別定有明文。又認定不利於被告之事實，須依積極證據，苟積極證據不足為不
    利於被告事實之認定時，即應為有利於被告之認定，更不必有何有利之證據（最
    高法院三十年上字第八一六號判例參照）。再刑事訴訟法第一百六十一條第一項
    規定：檢察官就被告犯罪事實，應負舉證責任，並指出證明方法。因此，檢察官
    對於起訴之犯罪事實，應負提出證據及說服之實質舉證責任。倘其所提出之證據
    ，不足為被告有罪之積極證明，或其指出證明之方法，無從說服法院以形成被告
    有罪之心證，基於無罪推定之原則，自應為被告無罪判決之諭知（最高法院九十
    二年台上字第一二八號判例參照）。
三、公訴人認被告涉有前揭犯行主要係以被告所涉犯罪事實，業據告發人甲○○指證
    歷歷，又被告於八十八年九月十七日上午十時三十分許，在台中縣梧棲鎮○○路
    ○段四八二號甲○○住處與甲○○及彭木爐談話時，亦已坦承前開土地上之磚塊
    等建築廢棄物，係王凌泉以一台車五百元之代價向伊購買，由伊載來該土地傾倒
    等語，此有錄音帶一捲及錄音譯文一份在卷可稽，證人彭木爐亦證稱被告確有於
    上開時地坦承載磚塊去填魚池情事，復有現場相片九張及台灣高等法院台中分院
    八十九年度上訴字第二一Ｏ五號判決一份為其論據。訊據被告堅決否認有何違反
    廢棄物清理法之犯行，辯稱：「王凌泉、甲○○叫我去他們公司估價，他們問我
    有無地下土可供他們回填，我跟他說一台五百元，王凌泉因付不起，問我看有沒
    有不用錢的，我說沒有，他說廢磚頭那些也可以，但我沒有找到廢磚頭可以給他
    ，後來他就沒有跟我再聯絡了。另甲○○確實有請我去她公司，當時我只有說磚
    塊是廢棄物，我只是分析他案子的事情，但實際上我沒有去載運」等語。經查：
  (1)證人甲○○、彭木爐於偵訊時及證人甲○○於原審審理中固證稱略以：被告確有
    在前揭甲○○住處，坦承前開土地上之磚塊等建築廢棄物，係由其所載運傾倒等
    語，並有證人甲○○提出之錄音帶一捲及錄音譯文一份在卷可稽。惟依前開錄音
    譯文，被告（下稱甲）與證人甲○○（下稱乙）間雖有如下對話：甲：「那一個
    魚池（承租地），填的都是廢棄物，是建築廢棄物」。... 「... 他（王凌泉）
    是將沙子土方挖來掩蓋磚塊，磚塊算是建築廢棄物」，....... 乙：「你從頭載
    到尾，你最清楚」「不可能將魚池裡面的土挖去賣」「下面填的是磚塊」，甲：
    「對啦，是大樓拆建的東西」，....... 甲：「建築廢棄物是這樣啦，我載來的
    不是垃圾，是磚塊拆圍牆的，那是因為沒有地方可以倒，後來填很多在天橋邊（
    指某學校用天橋），我也載很多在那裡（指魚池內）」，....... 甲：「對啦，
    王凌泉付我五百元一台」，乙：「這種不是有錢可以拿嗎，怎麼又要付錢」，甲
    ：「我是挖地下室的土，台中市工業區那種的」，..... 乙：「是王凌泉貼你五
    百元」。甲：「是啦，是啦，算是跟我買土，我這土也填到對面那一邊（指另一
    地點）」「我這土是死土，是人家舊土換新土，不是廢棄物」「你叫檢察官來看
    ，現挖，一半以上是我載的，我知道以後的. 」等語。然細繹前揭錄音譯文前後
    語意觀察，被告前揭所稱：「我載來的不是垃圾，是磚塊拆圍牆的，那是因為沒
    有地方可以倒，後來填很多在天橋邊，我也載很多在那裡」等語中，所稱：「我
    也載很多在那裡」一語，因被告與證人甲○○間之對話，遍觀全文，係採漫談聊
    天之方式，而非以問答之方式由被告針對證人甲○○之提問回答，依語意觀察，
    尚難逕認被告係坦承其確有載運磚塊至前揭土地情事，而證人甲○○因與王凌泉
    、王龍輝等違反廢棄物清理法案件，業經台灣高等法院台中分院於九十年三月二
    十一日以八十九年度上訴字第二一○五號判處罪刑在案，現並經上訴於最高法院
    審理中，此有前揭判決一份及最高法院函文一紙附於原審卷可按，證人甲○○為
    自己之利益，自難免偏頗摘取拼湊被告之話語，其譯文逕認該被告前揭話語非指
    載運至學校天橋邊，而係指載運至前揭土地並為前揭譯文之註記（按：指魚池內
    等字），顯有未洽，再依前揭譯文後段被告之語意觀之，被告似或係指其有載運
    台中市工業區之地下室土方至前揭土地，惟該譯文全文，被告忽言及其載運磚塊
    情事，忽而又另言及載運土方之事，其全文語意不明，要難逕而推測其確切之真
    意。況縱認被告前揭所稱：「我也載很多在那裡」一語，確係指載運磚塊等物至
    前揭土地內，然公訴意旨認被告係自八十八年四月起即載運含磚塊之廢棄物至前
    揭土地，且告發人甲○○於本院審理中亦明確陳稱：「他（指被告）有跟我承認
    八十八年四月間有去倒（廢棄物），以後究有無去倒，我比較不知道」等語，亦
    僅指稱被告傾倒廢棄物之時點為八十八年四月間，惟廢棄物清理法之刑事罰係於
    八十八年七月十四日始經總統公布，並於同年月十六日始生效力，則在該法修正
    生效之前，該法對於未取得主管機關許可提供土地回填、堆置事業廢棄物，及未
    經領有廢棄物清除、處理許可證或核備文件而從事清除、處理廢棄物之行為，並
    未加以刑事之處罰，則本案被告於八十八年七月十六日以後是否仍續載運含有磚
    塊之建築廢棄物至前揭土地內，遍查卷內資料及前揭錄音譯文，均無證據足資佐
    證。綜上所述，被告前揭陳述，尚難認係被告關於違反廢棄物清理法犯行之自白
    ，無從為被告不利之認定。
  (2)證人王淩泉於原審係證稱：甲○○原欲以一百二十萬元發包工程時，伊有請被告
    幫忙估價，從梧棲童綜合醫院新建工地載運該工地地下室土石到現場，一台運費
    五百元，惟嗣甲○○因填土所須費用過鉅，故未請被告載運，伊並未叫被告將廢
    棄物傾到在前開土地上等語（原審卷第六十、六十二、六十三頁），證人王龍輝
    則係證稱：伊負責前開土地整平之作業，惟伊並未看到被告載運廢棄物至前開土
    地等語（原審卷第六十四、六十五頁），故依證人王淩泉、王龍輝前揭證詞，亦
    不足為被告不利之認定。
四、綜上所述，證人甲○○、彭木爐之證詞及卷附錄音帶、錄音譯文，僅足為被告有
    為前揭陳述之證明，惟被告前揭如錄音譯文所示之陳述，縱認屬實，亦不足為被
    告不利之認定，尚難將之逕認係被告審判外關於其違反廢棄物清理法犯行之自白
    ，無從為被告犯罪之證明，再證人王淩泉、王龍輝之證詞，亦不足為被告不利之
    認定，揆諸前開法條規定及說明，本件公訴人所舉之證據，不足以證明被告涉犯
    違反廢棄物清理法罪嫌，本院復查無其他證據證明被告涉犯該罪責，其犯罪尚屬
    不能證明，原審經過詳查，以被告犯罪不能證明，因而為無罪之諭知，經核並無
    違誤，檢察官上訴意旨指原判決不當，為無理由，應予駁回。
五、據上論斷，應依刑事訴訟法第三百六十八條，判決如主文。
中      華      民      國      九十三  年      八      月      十      日
                                臺灣高等法院臺中分院刑事第九庭
                                      審判長法  官  陳  筱  珮
                                            法　官　趙　春　碧
                                            法  官  張  國  忠
右正本證明與原本無異。
檢察官得上訴。被告不得上訴。
如不服本判決應於收受送達後十日內向本院提出上訴書狀，其未敘述上訴之理由者並
得於提起上訴後十日內向本院補提理由書（均須按他造當事人之人數附繕本）。
                                            書記官　林　玉　惠
中      華      民      國      九十三  年      八      月      十一    日
                                                                        Ａ
